臺灣高等法院高雄分院刑事判決
111年度上易字第76號
上  訴  人  
即  被  告  黃貴卿


上列上訴人因竊盜案件，不服臺灣橋頭地方法院110年度易字第1
69號，中華民國110年12月10日第一審判決（起訴案號：臺灣橋
頭地方檢察署110年度偵字第2513號、第2514號），提起上訴，
本院判決如下：
    主  文
上訴駁回。    
    事實及理由
壹、犯罪事實：
一、黃貴卿與歐子豪（其此部分及後述部分之竊盜犯行，均經原
    審判處罪刑確定）共同基於意圖為自己不法所有而竊盜的犯
    意聯絡，於民國109年11月4日凌晨3點53分左右，由黃貴卿
    騎乘車牌號碼000-000 號之普通重型機車搭載歐子豪，一同
    前往位於高雄市左營區軍校路上（地址詳卷）、由于美蘭所
    經營的檳榔攤店面（非住宅或有人居住之建築物），由黃貴
    卿負責在外接應，另由歐子豪攀爬至2樓再開啟未上鎖的窗
    戶，踰越窗戶進入其內，並竊取于美蘭所有之雲絲頓藍More
    香菸2條、七星牌香菸2條、紅色雲絲頓香菸2條、藍色雲絲
    頓香菸2條、卡斯特5號香菸1條【價值共約新臺幣（下同）9
    040元】，得手後再搭乘黃貴卿所騎乘之前述機車離去。之
    後歐子豪將紅色雲絲頓香菸1條、卡斯特5號香菸1條分給黃
    貴卿，其餘香菸則由歐子豪取得。
二、黃貴卿與歐子豪共同基於意圖為自己不法所有而竊盜的犯意
    聯絡，於109年11月11日晚上7點47分左右，由黃貴卿騎乘上
    述機車搭載歐子豪，一同前往位於高雄市左營區站前南路之
    蘇靖嵐住宅（地址詳卷），由黃貴卿負責在外接應，另由歐
    子豪持其所有、客觀上可作為兇器使用的一字起子，先攀爬
    至該住宅2樓，再持一字起子破壞、撬開該處之窗戶（毀損
    部分未經告訴），再踰越窗戶侵入其內，竊取蘇靖嵐所有之
    撲滿3個及其內之3萬元現金，得手後再搭乘黃貴卿所騎乘之
    上述機車離去。之後歐子豪將5000元現金分給黃貴卿，其餘
    財物則由歐子豪取得。
貳、證據能力：本件作為證據使用的相關審判外陳述，檢察官、
    上訴人即被告黃貴卿（下稱被告）在本院審判程序中都同意
    有證據能力（本院卷第134頁），本院並考量這些陳述作成
    時的情況正常，所取得的過程也沒有瑕疵，且與本案相關的
    待證事實具有關連性，並依法踐行調查證據程序，基於尊重
    當事人對於傳聞證據的處分權，及證據資料越豐富越有助於
    真實發現的理念，故認作為證據應屬適當，依照刑事訴訟法
    第159條之5第1項的規定，這些審判外的陳述都具有證據能
    力。
參、認定犯罪事實所憑之證據及其認定的理由
一、被告對於犯罪事實的意見：被告在本院審理中，坦承有於犯
    罪事實一、二所示時間，騎乘前述機車搭載歐子豪前往犯罪
    事實一、二所示地點，並於歐子豪行竊得手後騎乘該機車搭
    載歐子豪離去等事實，但否認有參與竊盜犯行，辯稱：這2
    次我都是被歐子豪騙去的，第1次歐子豪說他住在檳榔攤那
    邊，要回去拿衣服，第2次歐子豪說他要去跟他阿嬤拿錢，
    我才會騎機車載歐子豪前往該2處，且這2次我都沒有分到他
    竊得的物品。
二、本件依據下列各項證據，可以證明被告有犯罪事實欄所載的
    犯罪行為：
　㈠被告在警詢、偵查、原審及本院審理中的供述，及被告在原
    審審理中就犯罪事實二的自白：證明被告前述坦承的事實，
    及被告於原審曾坦承有參與犯罪事實二所載之竊盜犯行。
　㈡原審同案被告歐子豪在警詢、偵查、原審審理中的陳述（警
    一卷第2至7頁、警二卷第2至5頁、偵一卷第11至14、77至81
    頁、審易卷第69頁、院卷第90、127、139至141、147頁）：
    證明本案全部犯罪事實。
　㈢告訴人于美蘭在警詢中的陳述（警一卷第33至35頁）、告訴
    人所提供之煙盒照片（警一卷第37頁）、告訴人指認現場照
    片及遭竊物品照片（警一卷第37-1頁）、案發地點及附近路
    口監視錄影翻拍照片（警一卷第38至42頁）、原審勘驗犯罪
    事實一所示地點門口監視錄影檔案之勘驗筆錄（院卷第127
    至第130頁、152-1至152-23頁）：證明犯罪事實一的發生經
    過及告訴人失竊財物的情形。
　㈣被害人蘇靖嵐在警詢中的陳述（警二卷第14至15頁）、案發
    地點監視錄影翻拍照片（警二卷第38至41頁）、案發現場照
    片及被害人指認現場照片（警二卷第43頁）：證明犯罪事實
    二的發生經過及被害人失竊財物的情形。
三、被告雖然以前述辯解辯稱其未參與犯罪事實一的竊盜犯行，
    然而：
　㈠原審同案被告歐子豪於偵訊及原審審理時就犯罪事實一部分
    證稱：案發當時，我向被告提議說要偷香菸，被告說好，之
    後就由被告騎乘機車載我前往上述檳榔攤店面，然後由我爬
    窗進入其內，等到我行竊完畢後，被告再騎車過來載我（偵
    一卷第13、79頁、院卷第131至136頁），而明確指稱被告事
    先即已知悉其要至上述檳榔攤店面行竊香菸，故被告所辯顯
    然與歐子豪的證詞不符，則被告所言是否屬實？已不免令人
    感到懷疑。再者，被告於偵訊時供稱：歐子豪當時跟我說，
    他要去他親戚家拿「菸」，沒有跟我說他要去偷（偵1卷第7
    9頁）；另於原審審理中陳稱：歐子豪事後有給我紅色雲絲
    頓香菸1條、卡斯特5號香菸1條（院卷第148頁），故被告於
    本院審理中所辯：歐子豪說他住在檳榔攤那邊，要回去拿「
    衣服」，且我沒有分到他竊得的物品（本院卷第139頁），
    顯然與其先前的陳述有所出入，則以被告先後所言反覆不一
    的情形來看，更加證明被告所辯難以採信。
　㈡歐子豪於警詢中，雖曾陳稱被告對於其要行竊乙事並不知情
    （警1卷第3頁），而與被告所為辯解相符。然而，歐子豪至
    前述檳榔攤店面行竊時，乃是先將其所穿著的拖鞋脫下，再
    赤腳攀爬至2樓徒手開啟未上鎖之窗戶而入內行竊，之後再
    開啟該店面1樓鐵門，手抱所竊得之香菸且赤腳離開該處，
    此經歐子豪於原審證述明確（院卷第138 頁），並有原審勘
    驗該處監視錄影畫面的勘驗筆錄在卷可證（院卷第128至129
     頁、152-7至152-21頁），而被告於偵訊及原審審理時也都
    陳稱：我當時有看到歐子豪赤腳翻越窗戶進入，之後就先騎
    車暫離現場（偵一卷第79頁、院卷第148 頁）。由此可知，
    歐子豪乃是在被告面前，毫無遮掩的從事明顯是侵入他人店
    面的行為，絲毫不擔心遭被告發現，而其事前若刻意隱瞞被
    告其要侵入行竊之事，豈可能又堂而皇之的在被告面前為上
    述舉動？故歐子豪於警詢中所述顯然違反常理，而應以其於
    偵訊及原審審理中的證詞較為可採。
　㈢被告於本院審理中雖另辯稱：我如果事先就知道歐子豪要去
    行竊，怎麼會將車子停在檳榔攤門口，又不遮掩車牌，光明
    正大的讓監視器拍到我的車牌。然而，本件案發當時，於歐
    子豪侵入前述檳榔攤店面後，被告乃是暫時先騎乘機車離去
    ，待歐子豪行竊完畢後，再以電話聯繫被告，由被告騎乘機
    車返回該處搭載歐子豪離去，此經被告（警一卷第26頁、偵
    一卷第63頁）、歐子豪（警一卷第4頁、偵一卷第13頁）陳
    述明確，並有原審勘驗筆錄在卷可證（院卷第128頁）。再
    者，被告騎乘前述機車搭載歐子豪前往上述檳榔攤店面，其
    機車車號並不是在該檳榔攤店面前被拍攝到，而是警方調取
    附近路口監視錄影畫面進行分析的結果（警1卷第41至42頁
    ）。因此，被告此部分所辯，顯然與事實不符，自無從以此
    推認其事先並不知道歐子豪是要至上述檳榔攤店面行竊。相
    反的，被告上述「暫時先騎乘機車離開，待歐子豪行竊得手
    後，再返回搭載歐子豪離去」的舉動，與實務上常見之「部
    分共犯先進屋行竊後，其他共犯為避免待在原地遭他人發覺
    其形跡可疑，故暫時離開現場，順便在附近巡視、警戒，待
    進屋之共犯行竊得手後，再返回接應其共犯離去」的情形相
    符，由此更加證明被告乃是事先即與歐子豪有竊盜的犯意聯
    絡，再分別以由歐子豪進入行竊、被告負責在外等待接應的
    分工方式，共同從事此部分的竊盜犯行。
四、被告雖然以前述辯解辯稱其未參與犯罪事實二的竊盜犯行，
    然而：
　㈠被告於原審審理中，就此部分犯行乃是自白犯罪（院卷第84
    、127頁），則其於本院審理中改口否認此部分犯行，先後
    所言已有矛盾。再者，就於原審審理中自白此部分犯行的原
    因，被告於本院審理中辯稱：因為當時法官說我載歐子豪去
    又載他離開，就是共犯（本院卷第75頁）。然而，被告就犯
    罪事實一部分，也是負責騎乘機車搭載歐子豪至行竊現場，
    再於得手後騎車搭載歐子豪離去，所為與犯罪事實二並無不
    同。而被告前述辯解倘若屬實，其當應就犯罪事實一部分亦
    為認罪的陳述，但被告就犯罪事實一部分，於原審審理過程
    中乃是始終為否認犯罪的答辯，足見被告就其於原審自白犯
    罪事實二所示犯行的辯解，顯不可採。從而，被告於原審審
    理坦承此部分犯行，之後於本院審理中雖改口否認犯罪，但
    對其何以於原審審理中自白犯行，卻又未能提出合理的解釋
    ，則其否認犯罪的陳述是否可信？已經令人感到十分懷疑。
　㈡原審同案被告歐子豪於偵訊時就犯罪事實二部分證稱：案發
    當時，被告知道我要去偷拿存錢筒，得手之後，我也有將錢
    分給被告（偵一卷第14、81頁），故被告於原審審理中的自
    白，與歐子豪偵訊中的證詞相符，而可佐證被告於原審審理
    中的自白應較為可信。至於歐子豪於警詢中，雖曾陳稱被告
    與其並無分工，此部分乃是其1人行竊（警2卷第4頁），但
    此與其前述偵訊中的證詞並不相符；且如前所述，歐子豪就
    犯罪事實一部分，亦有於警詢中不實迴護被告的情形；又此
    部分的案發時間，乃是於犯罪事實一之後，而歐子豪與被告
    就此部分的行為模式，又與犯罪事實一如出一轍，足見其2
    人應是食髓知味，再以相同分工方式而共同從事犯罪事實二
    的犯行。綜上事證，足認歐子豪於偵訊中的證詞，應較其警
    詢中的陳述為可採。
　㈢被告於本院審理中雖另辯稱：我如果事先就知道歐子豪要去
    行竊，怎麼會將車子停在上述房屋1樓的麵攤門口，又不遮
    掩車牌，光明正大的讓監視器照到我的車牌。然而，本件案
    發當時，歐子豪於侵入前述房屋時，被告乃是暫時先騎乘機
    車離去，待歐子豪行竊完畢後，被告再騎乘騎車返回該處搭
    載歐子豪離去，此有案發現場監視錄影翻拍照片在卷可證（
    警二卷第38至41頁）；再者，被告騎乘前述機車搭載歐子豪
    前往上述房屋，其機車車號並不是在該房屋前被拍攝到，而
    是警方調取附近路口監視錄影畫面進行分析的結果（警2卷
    第41至42頁）。因此，被告此部分所辯，顯然與事實不符，
    自無從以此推認其事先並不知道歐子豪是要至上述房屋行竊
    。又被告上述「暫時先騎乘機車離開，待歐子豪行竊得手後
    ，再返回搭載歐子豪離去」的舉動，依據前述三、㈢所載理
    由，更加可以證明被告乃是事先即與歐子豪有竊盜的犯意聯
    絡，再分別以由歐子豪進入行竊、被告負責在外等待接應的
    分工方式，共同從事此部分的竊盜犯行。
　㈣共同實行犯罪行為之人，在合同意思範圍以內，各自分擔犯
    罪行為之一部，相互利用他人之行為，以達其犯罪之目的者
    ，即應對於該共同犯行結果，共同負責。經查，歐子豪於此
    部分犯行行竊得手後，乃是向被告表示其僅竊得1個撲滿及
    其內現金1萬元，而未據實告知被告其全部行竊所得，此經
    歐子豪及被告於原審審理時陳明在卷（院卷第141頁）。然
    被告與歐子豪既就此部分犯行有犯意聯絡及行為分擔，而歐
    子豪進屋後實際竊得哪些財物，應均未超出被告與歐子豪的
    犯意聯絡範圍，故被告仍應就歐子豪實際竊取的全部財物負
    共犯之責，併予說明。　　　　　　　　
五、綜上所述，本件事證明確，被告前述犯行，足以認定，並應
    依法予以論罪科刑。　　　
肆、論罪及上訴論斷的理由 
一、所犯罪名部分
　㈠刑法第321條第1項第2款所謂「毀」是指毀損，而所謂「越」
    則指踰越或超越，故只要踰越或超越門窗、牆垣或安全設備
    之行為，使該門扇、牆垣或安全設備喪失防閑作用，就符合
    前述規定的要件（最高法院77年度台上字第1130號刑事判決
    可為參考）。因此，共犯歐子豪於前述犯罪事實一中，先徒
    手開啟窗戶，再翻越窗戶入內，乃屬踰越窗戶的行為；而於
    前述犯罪事實二中，共犯歐子豪持一字起子破壞撬開窗戶，
    再翻越窗戶入內，則屬毀越窗戶的行為。
　㈡刑法第321 條第1 項第3 款的攜帶兇器竊盜罪，是以行為人
    攜帶兇器竊盜為其加重條件，此所謂兇器，其種類並無限制
    ，凡客觀上足對人之生命、身體、安全構成威脅，具有危險
    性之兇器均屬之，且只需行竊時攜帶此種具有危險性之兇器
    即可，並不以攜帶之初有行兇之意圖為必要（最高法院79年
    台上字第5253號刑事判決可為參考）。於前述犯罪事實二中
    ，共犯歐子豪持以行竊的一字起子，既可用以破壞、撬開窗
    戶，足見該一字起子乃是具有相當長度可供施力的堅硬物品
    ，若持以揮動、攻擊，應足以對人之生命、身體、安全構成
    威脅，在客觀上顯然具有危險性，自屬兇器無疑。
　㈢從而，被告前述犯罪事實一的犯罪行為，是犯刑法第321條第
    1項第2款的踰越窗戶竊盜罪；而其犯罪事實二的犯罪行為，
    則是犯刑法第321條第1項第3、2、1款的攜帶兇器毀越窗戶
    侵入住宅竊盜罪。
二、被告就犯罪事實一、二所示犯行，與原審同案被告歐子豪均
    有犯意聯絡及行為分擔，均應依刑法第28條規定，論以共同
    正犯。
三、被告所犯2 件加重竊盜犯行，犯罪時間不同、行為有別、侵
    害法益不同，顯然是分別起意而為該等犯行，自應予以分論
    併罰（即一罪一罰）。
四、累犯加重部分
　㈠被告前因毀損案件，經臺灣橋頭地方法院以107年度簡字第28
    25號刑事判決，判處有期徒刑3月確定，於109年4月6日易科
    罰金執行完畢，此有臺灣高等法院被告前案紀錄表在卷可證
    。其受有期徒刑執行完畢，於5年內故意再犯前述有期徒刑
    以上之罪，已符合刑法第47條第1項構成累犯的要件，故均
    依法加重其法定刑的最高度刑。
　㈡司法院釋字第775號就刑法第47條第1項關於累犯規定為解釋
    後，就構成累犯者是否加重其最低本刑，須考量行為人對刑
    罰反應力是否薄弱及有無特別惡性，以避免行為人所受刑罰
    超過其所應該負擔的罪責，使其人身自由因此遭受「罪刑不
    相當」的過苛侵害。而在判斷行為人是否對刑罰反應力薄弱
    及有無特別惡性時，應綜合審酌行為人前、後案的犯罪類型
    、行為態樣是否相同或類似；前案執行完畢與後案發生之時
    間相距長短；前案是故意或過失所犯；前案執行是入監執行
    完畢，或是易科罰金、易服社會勞動而執行完畢；前、後案
    對於他人生命、身體、財產等法益侵害情形如何等事項而為
    判斷。因此，行為人前後所犯各罪類型、罪名是否相同或罪
    質是否相當，雖為是否加重其最低本刑的考量因素之一，但
    並無絕對且必然的關連性存在（最高法院109年度台上字第5
    044號刑事判決可作為參考）。
　㈢被告上述構成累犯的前案，是於109年4月6日執行完畢，故其
    犯本件犯行的時間距離前案執行完畢相差僅約7個月，為刑
    法第47條第1項所規定「5年」期間的前期。又被告前案乃是
    故意犯罪，而其在前案執行完畢後不久的時間內，即參與法
    定刑更高的上述犯行，且次數不僅1次，並非偶然犯案，可
    見其未能因前案的執行而知道警惕，足認其具有特別惡性及
    對刑罰反應力薄弱，即使考量其前案與本案之罪質不同、前
    案是易科罰金執行完畢，亦無司法院釋字第775號解釋意旨
    所稱：「依刑法第47條第1項規定加重最低本刑，將導致被
    告所受刑罰超過其所應負擔罪責，使其人身自由因此遭受過
    苛侵害」的狀況存在。因此，被告上述犯行，均應依刑法第
    47條第1項規定加重其法定最低刑。
五、上訴論斷的理由
　㈠原審認為被告前述犯行，犯罪事證明確，因而依刑法第28條
    、第321條第1項第1、2、3款、第47條第1項等規定，並審酌
    ：「被告不思以正當方法獲取財物，竟以前述方式竊取他人
    財物，侵害他人財產權，顯欠缺尊重他人財產權之正確態度
    ，違反法律之誡命規範，所為實不足取；並考量被告本件各
    次竊盜之犯罪手段、所竊得財物之價值，告訴人、被害人所
    受之損害，及被告於原審坦承犯罪事實二所示犯行，否認犯
    罪事實一所示犯行之犯後態度；另參酌本件各次竊盜犯行被
    告分工及朋分所得財物（詳沒收部分）之情況，及被告所自
    陳之智識程度、家庭經濟狀況」等一切情狀，就被告上述2
    犯行，分別量處有期徒刑8月、7月。原審另參酌：「被告所
    為本案各次犯行之犯罪時間相距非長、其對於法秩序之輕率
    態度，然對於社會整體之危害尚非重大」等情狀後，定其應
    執行之刑為有期徒刑1年。
　㈡原審另就沒收部分說明：
　⒈關於犯罪事實一部分：歐子豪於原審審理時供稱：我竊得香
    菸後，將其中的紅色雲絲頓香菸1條、卡斯特5號香菸1條給
    黃貴卿，其餘都是由我取走（院卷第139至140頁），而被告
    於原審審理時亦供稱：歐子豪事後有給我紅色雲絲頓香菸1 
    條、卡斯特5號香菸1條（院卷第148頁）。故被告因犯罪事
    實一所示犯行而分得之紅色雲絲頓香菸1條、卡斯特5號香菸
    1條，乃屬其犯罪所得，應於其此部分犯行所示之罪刑項下
    宣告沒收。
　⒉關於犯罪事實二部分：歐子豪此次所竊得之財物為3 個撲滿
    及其內現金3 萬元，然其僅讓被告知悉其竊得1 個撲滿及其
    內現金1萬元，已如前述。歐子豪於原審審理時並證稱：我
    將1萬元均分給被告（見院卷第141 頁），被告則否認就此
    部分犯行有分得財物，2人所言存有出入。審酌被告既甘冒
    遭查獲之風險及花費時間、勞力成本，騎車搭載歐子豪前往
    行竊，並於行竊後搭載歐子豪離開現場，衡情應是有利可圖
    而為之，故歐子豪證稱其有將1萬元平分給被告，應非虛妄
    。從而，被告因此部分犯行而分得現金5000元，應可認定，
    而該現金乃屬其犯罪所得，應於其部分犯行所示之罪刑項下
    宣告沒收。
　⒊本件供被告及歐子豪為犯罪事實二所示犯行所用之一字起子
    ，乃是歐子豪所有，此經歐子豪供述明確（院卷第90頁），
    但該犯案工具並未扣案，且非法律明定不論所有權歸屬均應
    沒收之違禁物，再佐以該工具乃屬日常可得購買之一般用品
    ，縱予沒收所收之特別預防及社會防衛效果亦甚微弱，更欠
    缺刑法上之重要性，故認尚無宣告沒收之必要，而不予宣告
    沒收。
　㈢經核原判決之認事用法均無違誤，所量處之宣告刑及所定之
    執行刑，堪稱妥適，對於上述沒收的諭知，亦屬正確（原審
    於判決主文中，雖漏載被告「共犯」相關罪名，但於事實及
    理由中，已經就此詳加論述，之後亦於111年9月21日裁定更
    正該不影響於全案情節及判決本旨之錯誤，故尚不需因此而
    撤銷原判決）。被告雖以前述辯解，主張其並無本件犯行，
    指稱原審對其為有罪判決有所違誤而提起上訴，但其所為前
    述辯解，均不可採，已經本院論述如前。因此，本件被告上
    訴並無理由，應予駁回其上訴。 　　
伍、原審同案被告歐子豪部分，經原審判決後，因無人上訴而告
    確定，故此部分不屬於本院審判的範圍，併予說明。
據上論斷，應依刑事訴訟法第368 條，判決如主文。
本案經檢察官周韋志提起公訴，檢察官許怡萍到庭執行職務。　
中　　華　　民　　國　　111 　年　　10　　月　　4 　　日
                  刑事第四庭    審判長法  官  黃建榮
                                      法  官  李嘉興
                                      法  官  陳君杰　　
以上正本證明與原本無異。
不得上訴。
中　　華　　民　　國　　111 　年　　10　　月　　4 　　日
　　　　　　　　　　　　　　　　　　　書記官  吳璧娟　　
附錄本判決論罪科刑法條：
中華民國刑法第321條
犯前條第1 項、第2 項之罪而有下列情形之一者，處6 月以上5
年以下有期徒刑，得併科50萬元以下罰金：
一、侵入住宅或有人居住之建築物、船艦或隱匿其內而犯之。
二、毀越門窗、牆垣或其他安全設備而犯之。
三、攜帶兇器而犯之。
四、結夥三人以上而犯之。
五、乘火災、水災或其他災害之際而犯之。
六、在車站、港埠、航空站或其他供水、陸、空公眾運輸之舟、
    車、航空機內而犯之。前項之未遂犯罰之。